# 同一控制下，股权转让的会计处理

提问人：rita001 时间：2017-06-06 13:27:43
现有集团公司A下有两家子公司，100%持股的B公司（原始投资成本 1000 万）和88%持股的C公司（另外12%为自然人股东），现集团A将持有的100%持股的B公司股权转让给C公司。目前有两个方案：
方案一：按B公司净资产评估金额作价（经营后亏损，净资产评估值为 450 万），做如下会计处理： A：借：银行存款 450 万借：投资亏损 550 万 贷：长期股权投资-B 1000万 B：借：实收资本-A 1000万 借：实收资本-C 1000万 C：借：长期股权投资-B 450万 贷：银行存款 450 万 问题：同一控制下两家公司股权转让，是否会被认定为权益性交易，即使是按评估后相对公允的净资产作价？
方案二： A公司将B公司股权无偿划转给C公司，不涉及货币交割 A：借：资本公积 1000 万 贷：长期股权投资-B 1000万 B：
借：实收资本-A 1000万 贷：实收资本-C 1000万 C：借：长期股权投资-B 1000万 贷：资本公积 1000 万方案三： A公司以B公司股权作价对C公司增资，不涉及货币交割 A：借：长期股权投资-C 1000万 贷： 长期股权投资-B 1000万B：借：实收资本-A 1000万 贷：实收资本-C 1000万 C：借：长期股权投资-C 1000万 贷：实收资本-A 1000万麻烦版主看看，上述会计处理妥当么？

回答人：chenyiwei
方案一：需注意C对B的股权投资的初始成本应为B的账面净资产金额，不是交易价格或评估值。
方案二：须注意母公司将资产或股权无偿划转给子公司时，母公司自身账面上应按划出资产的账面价值转入对划入方子公司的长期股权投资成本，不能冲减资本公积。另外不管是何种方案，对C而言都是同一控制下合并，应按取得B的合并日账面净资产份额为对B的长期股权投资初始成本。
另外，因为C并非全资子公司，有 12 ％的自然人股权，因此不适合于采用无偿划转方式。
方案三：同样C对B的投资成本应为B的合并日账面净资产，同时增加股本或实收资本，差额调整资本公积。

提问人：rita001 时间：2017-06-07 09:54:41
感谢陈版，C公司的处理已经理解。 想确定下，方案一种，A公司是否可以确认投资亏损，在当年税前抵扣？作为同一控制下股权转让，是否有准则规定必须做权益性交易？

回答人：chenyiwei
在确定股权转让价格公允的前提下，A个别报表层面可以确认该股权转让亏损，并税前扣除。

提问人：呼叫帮助 时间：2017-11-13 22:02:36
陈版只要不是全资子公司，就不适合于采用无偿划转方式？

回答人：chenyiwei
会涉及少数股东的利益问题，不适合于无偿划转。